臺灣新北地方法院刑事判決
111年度審交易字第322號
公  訴  人  臺灣新北地方檢察署檢察官
被      告  黃稔庭


上列被告因過失傷害案件，經檢察官提起公訴（110年度偵字第7
606號），被告於本院準備程序中就被訴事實為有罪之陳述，經
本院裁定進行簡式審判程序，判決如下：
    主  文
黃稔庭汽車駕駛人，無駕駛執照駕車，因而過失傷害人，處拘役
伍拾伍日，如易科罰金，以新臺幣壹仟元折算壹日。
    事  實
一、黃稔庭未考領有合法之普通重型機車駕駛執照，於民國109
    年7月5日12時17分許，無駕駛執照騎乘車牌號碼000-000號
    普通重型機車，沿新北市三重區正義北路往自強路方向行駛
    ，行經正義北路15號前時，本應注意機車變換車道時，應讓
    直行車先行，並注意安全距離，而依當時天候晴，日間自然
    光線，柏油路面乾燥、無缺陷、無障礙物，視距良好，並無
    不能注意之情事，竟疏未讓直行車先行並保持安全距離，即
    貿然向左偏駛，適楊英彬騎乘車牌號碼000-000號普通重型
    機車同向行駛於其左側，楊英彬見狀閃避不及，雙方因而發
    生碰撞，致楊英彬人車倒地，受有鎖骨骨折、左前臂擦傷、
    左腳擦挫傷之傷害。黃稔庭於肇事後，在有偵查權限之警察
    機關尚不知何人為肇事者前，向據報前往醫院處理之員警陳
    述車禍發生經過而自首並願接受裁判。
二、案經楊英彬訴由新北市政府警察局三重分局報告臺灣新北地
    方檢察署檢察官偵查起訴。　　
    理  由
壹、程序方面：
    本件被告黃稔庭所犯係死刑、無期徒刑、最輕本刑為3年以
    上有期徒刑以外之罪，其於準備程序中就被訴事實為有罪之
    陳述，經法官告知簡式審判程序之旨，並聽取公訴人及被告
    之意見後，依刑事訴訟法第273條之1第1項規定，裁定本案
    改依簡式審判程序審理，且依刑事訴訟法第273條之2及第15
    9條第2項規定，不適用傳聞法則有關限制證據能力之相關規
    定，合先敘明。
貳、實體方面：
一、上揭犯罪事實，業據被告黃稔庭於警詢時、偵查中、本院準
    備程序及審理時均坦承不諱，核與證人即告訴人楊英彬於警
    詢時及偵查中之證述相符，並有馬偕紀念醫院乙種診斷證明
    書、道路交通事故現場圖、道路交通事故調查報告表㈠、㈡、
    道路交通事故當事人酒精測定紀錄表、道路交通事故肇事人
    自首情形記錄表各1份、道路交通事故照片10張、證號查詢
    機車駕駛人、車輛詳細資料報表各2紙、新北市政府警察局
    道路交通事故初步分析研判表1份在卷可稽（見偵查卷第13
    、19至27、29、31至34、55頁）。按機車行駛之車道，應依
    標誌或標線之規定行駛；無標誌或標線者，依下列規定行駛
    ：變換車道時，應讓直行車先行，並注意安全距離，道路
    交通安全規則第99條第1項第3款定有明文。案發當時，被告
    為具有通常智識、心智正常之成年人，對於上開交通規則不
    容諉為不知，而觀諸前揭卷附道路交通事故調查表㈠所載，
    案發當時天候晴、日間自然光線，柏油路面乾燥、無缺陷、
    無障礙物，視距良好等情，足見被告並無不能注意之情事，
    竟疏未注意讓直行車先行並保持安全距離，即貿然向左偏駛
    ，致與同向行駛於其左側之告訴人機車發生碰撞，被告之駕
    駛行為具有過失，至為灼然；且被告之過失行為與告訴人之
    受傷結果間，具有相當因果關係，亦可認定。綜上所述，足
    認被告之自白核與事實相符，應可採為認定事實之依據。從
    而，本案事證已臻明確，被告犯行洵堪認定，應依法論科。
二、論罪科刑：
  ㈠按刑法總則之加重，係概括性之規定，所有罪名均一體適用
    ；刑法分則之加重，係就犯罪類型變更之個別犯罪行為予以
    加重，成為另一獨立之罪名。道路交通管理處罰條例第86條
    第1項關於汽車駕駛人，無駕駛執照駕車，因而致人受傷或
    死亡，依法應負刑事責任者，加重其刑至2分之1之規定，係
    就刑法第276條過失致人於死罪、同法第284條過失傷害（及
    致重傷）罪之基本犯罪類型，對於加害人為汽車駕駛人，於
    從事駕駛汽車之特定行為時，因而致人受傷或死亡之特殊行
    為要件予以加重處罰，已就上述刑法第276條、第284條各罪
    犯罪類型變更之個別犯罪行為予以加重，而成另一獨立之罪
    名，自屬刑法分則加重之性質（最高法院99年度台非字第19
    8號判決意旨參照）。查，被告未考領有普通重型機車駕駛
    執照，於本件交通事故發生時為無駕駛執照駕車一節，業經
    被告自承在卷，並有證號查詢機車駕駛人1紙在卷可按，是
    核被告所為，係犯道路交通管理處罰條例第86條第1項、刑
    法第284條前段之汽車駕駛人，無駕駛執照駕車，因而過失
    傷害人罪，並應依前揭道路交通管理處罰條例之規定加重其
    刑；公訴意旨漏未斟酌被告為無駕駛執照駕車之情，尚有未
    洽，惟其起訴之基本事實同一，本院自得予以審理，並依法
    變更其起訴法條。　　
  ㈡被告於車禍發生後，在犯罪未被有偵查犯罪權限之機關或公
    務員發覺前，主動向據報前往醫院處理之員警表明係肇事者
    ，而願接受裁判之情形，此有道路交通事故肇事人自首情形
    記錄表1份在卷可佐（見偵查卷第29頁），合於自首要件，
    爰依刑法第62條前段規定減輕其刑，並依法先加後減之。
  ㈢爰審酌被告既騎乘機車參與道路交通，本應小心謹慎以維自
    身及他人之安全，竟於未考領有合法普通重型機車駕駛執照
    之情形下貿然騎乘普通重型機車上路，復疏未注意讓直行車
    先行並保持安全距離即貿然向左偏駛而肇事，致告訴人受傷
    ，且迄未能與告訴人達成和解，賠償告訴人之損失，另考量
    被告並無任何前科紀錄，此有臺灣高等法院被告前案紀錄表
    在卷可按，素行尚佳，並兼衡其自陳大學畢業之智識程度，
    目前無業、須扶養父親及1個小孩之生活狀況，及其過失程
    度、告訴人所受之傷害程度、犯罪後坦承犯行之態度等一切
    情狀，量處如主文所示之刑，並諭知如易科罰金之折算標準
    。
據上論斷，應依刑事訴訟法第273條之1第1項、第299條第1項前
段、第300條，道路交通管理處罰條例第86條第1項，刑法第11條
前段、第284條前段、第62條前段、第41條第1項前段，刑法施行
法第1條之1第1項，判決如主文。
本案經檢察官黃育仁提起公訴，經檢察官張啓聰到庭執行職務。
中　　華　　民　　國　　111 　年　　5 　　月　　18　　日
                  刑事第二十五庭  法  官      曾淑娟
如不服本判決，應於判決送達後20日內敘明上訴理由，向本院提
出上訴狀 (應附繕本) ，上訴於臺灣高等法院。其未敘述上訴理
由者，應於上訴期間屆滿後20日內向本院補提理由書「切勿逕送
上級法院」。
中　　華　　民　　國　　111 　年　　5 　　月　　20　　日
                                   書記官      王若安
附錄本案論罪科刑法條全文：
中華民國刑法第284條
因過失傷害人者，處1年以下有期徒刑、拘役或10萬元以下罰金
；致重傷者，處3年以下有期徒刑、拘役或30萬元以下罰金。